【裁判字號】    95,交聲,100
【裁判日期】    950905
【裁判案由】    違反道路交通管理處罰條例聲明異議
【裁判全文】
臺灣新竹地方法院交通事件裁定         95年度交聲字第100號
移送機  關  交通部公路總局新竹區監理所
異  議  人
即受處分人  甲○○
上列異議人即受處分人因違反道路交通管理處罰條例案件，對於
交通部公路總局新竹區監理所民國94年1月25日所為竹監自字第
裁50－Z00000000號；95年2月14日所為之竹監自字第裁50－Z000
00000、50－Z00000000、50－Z00000000號違反道路交通管理事
件裁決書，聲明異議，本院裁定如下：
      主  文
異議駁回。
      理  由
一、交通部公路總局新竹區監理所（下稱新竹區監理所）裁決意
    旨略以：(一)異議人即受處分人甲○○（下稱異議人）於民國
    93年11月3日下午5時7分，駕駛車牌號碼8V－839號自用一般
    大貨車，在國道一號北向316公里處，經內政部警政署國道
    公路警察局（下稱國道公路警察局）第四警察隊攔停查知異
    議人未帶駕照，遂掣單舉發。異議人收受違規通知單後，未
    依通知所定期限至新竹區監理所聽候裁決或陳述意見，亦未
    依規定期限繳納罰款結案，該所依法逕行裁決。於94年1月
    25 日填製竹監自字第裁50－Z00000000號裁決書，依94年12
    月28日修正公布（95年7月1日施行）前道路交通管理處罰條
    例第25條第1第3款裁罰異議人新臺幣（下同）600元，同時
    依94年12月28日修正公布（95年7月1日施行）前道路交通管
    理處罰條例第65條第1項第3款於該裁決書處罰主文欄第二項
    中記載逾期不繳納罰款時之處理：（一）自94年2月25日起
    易處吊扣駕駛執照1個月，並限於94年3月11日前繳送。
    （二）94年3月11日前未繳送駕駛執照者，自94年3月12日起
    易處吊銷，並逕行註銷駕駛執照。（三）駕駛執照吊（註）
    銷後，自94年3月12日起1年內不得重新考領駕駛執照。後因
    異議人逾越繳送駕駛執照日期新竹區監理所以規定執行註銷
    駕駛執照。(二)異議人復分於94年7月12日下午4時33分及7月3
    0日下午3時5分再因分別駕駛897－QP、6F－655號車，分別
    於國道一號北上99公里處及國道一號南下94至95公里處，分
    別因超速行駛及載運廢棄物未嚴密覆蓋，致沿途掉落飛散，
    為國道公路警察局第二警察隊攔停填掣公警交字第Z0000000
    0、Z00000000號單當場舉發，嗣後員警經電腦查詢異議人駕
    照業經註銷（無照駕駛），遂分別另行掣發公警交字第Z000
    00000、Z00000000號違規單舉發異議人無照駕駛。然查上揭
    除Z00000000、Z00000000號違規舉發單業經異議人於應到案
    日前繳結外，無照駕駛部分仍未依規定到案繳結。異議人復
    於94年11月17日再向新竹區監理所提出申訴，該所仍於95
    年2月14日分別填製竹監自字第50－Z00000000、50－Z000
    00000、50－Z00000000號裁決書依94年12月28日修正公布（
    於95年7月1日施行）前之道路交通管理處罰條例第21條之1
    第1項第1款：「一、未顉有駕駛執照駕駛大型車者」，分別
    均裁處異議人罰鍰60,000元，並同時處車牌號碼6F－65 5號
    車主全振生環保工程有限公司罰鍰60,000元，上揭3件裁決
    書並由異議人本人及受僱人於95 年2月14日9時30分於新竹
    區監理所當場簽收等語。
二、異議人聲明異議意旨略以：異議人於93年11月3日被開單未
    帶駕照未繳，被吊銷駕照乙案，異議人因當時紅單於洗衣時
    洗掉而未繳，監理所於94年1月31日寄掛號信催繳，異議人
    因未收到掛號信，且經鄰人告知並至新豐郵局領取該信件，
    惟該局人員以電腦查詢，並無異議人信件，故未領到該件後
    ，於94年3月份監理所未通知異議人駕照被吊銷，即逕行吊
    銷，異議人於不知情情況下繼續開車，於94年7月12日在中
    山高北上99公里處違規，當時被開超速違規3000元，於7月
    份已繳，之後又於7月30日，在中山高南下95公里處，帆布
    未蓋好也被罰3000元，之後3000元也繳了這二次違規，交警
    並未查明異議人有無駕照，沒開無照駕駛，於94年9月29日
    及94年10月16日查到異議人駕照被吊銷，再以掛號郵寄二張
    無照駕駛違反道路交通管理事件舉發單並收受之，且異議人
    曾向監理所、郵局申訴未果，亦曾至新豐公所調解二次，郵
    局人員皆已寄存送達為由，不予回應，為此聲明異議等語。
三、經查：
  (一)按受處分人不服主管機關依據道路交通管理處罰條例所為之
    處罰，得於接到裁決之翌日起20日內，向管轄地方法院聲明
    異議；交通法庭認聲明異議不合法律上之程式者，且無從補
    正者，應以裁定駁回之；道路交通管理處罰條例第87條第1
    項、道路交通案件處理辦法第18條分別定有明文。故對道路
    交通主管機關依道路交通管理處罰條例所為之處罰，得聲明
    異議者，以該案件之受處分人於上揭異議期間內為之，倘非
    受處分人聲明異議或異議人未於異議期間內聲明異議，即與
    法律規定之程式不合。
  (二)次按處理違反道路交通管理事件，有關文書送達之規定，依
    行政程序法之規定，違反道路交通管理事件統一裁罰基準及
    處理細則第5條定有明文。送達由郵政機關送達者，以一般
    郵遞方式為之，以郵務人員為送達人，並準用依民事訴訟法
    施行法第3條訂定之郵政機關送達訴訟文書實施辦法；又郵
    政機關為送達時，送達不能依行政程序法第72條於應受送達
    人之住居所等處為之，亦不能依行政程序法第73條規定將文
    書付與有辨別事理能力之同居人或受僱人或接收郵件人員時
    ，得將文書寄存送達地之郵政機關，並作送達通知書兩份，
    一份黏貼於應受送達人住居所、事務所、營業所或其就業處
    所門首，另一份交由鄰居轉交或置於該送達處所信箱或其他
    適當位置，以為送達，行政程序法第68條、第74條亦分別定
    有明文。
  (三)對於新竹區監理所94年1月25日所為竹監自字第裁50－Z0000
    0000號裁決書異議部分：
  1.異議人甲○○於93年11月3日下午5時7分，駕駛車牌號碼8V
    －839號自用一般大貨車，在國道一號北向316公里處，經國
    道公路警察局第四警察隊攔停，因查知異議人未帶駕照，遂
    當場掣單舉發，並經異議人當場簽收，是該舉發違規通知單
    已合法送達異議人。
  2.上揭裁決書，分別於94年1月27、28日投遞未果，於94年1月
    31日寄存送達於新豐山崎郵局，此有中華郵政股份有限公司
    新竹郵局郵務科95年6月6日、6月19日之95竹詢字第196、21
    3號函（見本院卷）及新竹區監理所95年6月15日竹監自字第
    0953504105號函（及所附中華郵政股份有限公司新竹郵局郵
    務科94年6月9日，94竹投字第075號函）各1份（見本院卷）
    在卷可稽，是以該裁決書業已合法送達，堪以認定。是異議
    人提出本件聲明異議，依異議人聲明異議狀上新竹市監理站
    所蓋之收文章日期所示為95年3月18日，縱或以異議人於94
    年10月11日向新竹區監理所提出申訴認異議人係對上揭竹監
    自字第裁50－Z00000000號裁決書提出異議，均自上揭裁決
    書發生送達效力後已逾於接到裁決書之翌日起20日內，向管
    轄地方法院聲明異議之法定期間，顯然不合法律上程式，且
    無從補正，核諸上揭法律規定，自應將此部分異議駁回。
  (四)就新竹區監理所95年2月14日所為之竹監自字第裁50－Z0000
    0000（國道公警局交字第Z00000000號違規通知單）、50－Z
    00000000（國道公警局交字第Z00000000號違規通知單）違
    反道路交通管理事件裁決書部分：
  1.國道公路警察局第二警察隊就94年9月29日、10月16日所填
    掣之公警局交字第Z00000000號、Z00000000號分別逕行舉發
    異議人無照駕駛之違規事實之舉發違規通知單，已於分別於
    94 年10月4日及同年月20日以臺中工業區郵局大宗掛號5328
    號及6124號寄出，並於94年10月11日及27日送達至異議人位
    於新竹縣新豐鄉○○路245巷23號之住所地。此有國道公路
    警察局第二警察隊95年6月30日公警交字第0950271069號書
    函1紙及該函所附之國內各類掛號郵件查單2紙在卷可稽，是
    上揭2舉發違規通知單已合法送達異議人。
  2.新竹區監理所於95年2月14日所為上揭之竹監自字第裁50－Z
    00000000號、50－Z00000000號違反道路交通管理事件裁決
    書，於同日由異議人當場簽收，有二裁決書之送達證書在卷
    可按，是異議人提出對於聲明異議，依異議人聲明異議狀上
    新竹市監理站所蓋之收文章日期所示為95年3月18日，自上
    開本件裁決書送達日期95年2月14日，已逾於接到裁決書之
    翌日起20日內，向管轄地方法院聲明異議之法定期間，顯然
    不合法律上程式，且無從補正，核諸上揭法律規定，自應將
    本件此部分異議駁回。
  (五)就新竹區監理所95年2月14日所為之竹監自字第裁50－Z0000
    0000（國道公警局交字第Z00000000號違規通知單）號違規
    通知單）違反道路交通管理事件裁決書部分：上揭違反道路
    交通管理事件裁決書所列受處分人為全振生環保工程有限公
    司，有該裁決書影本1紙在卷可按。該案受處分人既為全振
    生環保工程有限公司，得聲明異議者，自以該有限公司或其
    委任之代理人為限，異議人甲○○並非受處分人且亦非該有
    限公司之代表人（該有限公司之代表人為黃玉婷，此有本院
    依職權查詢經濟部商業司公司及分公司基本資料查詢之查詢
    資料1紙附卷可按），亦未受該公司之委任為代理人，是其
    提起本件聲明異議，即與法律規定之程式不合，此部分程式
    之欠缺又無法補正，依上述說明，此部分聲明異議並不合法
    ，應予駁回。
四、據上論斷，應依道路交通案件處理辦法第18條，裁定如主文
    。
中    華    民    國    95    年    9     月     5    日
                  交通法庭法  官  方鴻愷
以上正本證明與原本無異。
如不服本裁定，應於裁定送達後五日內向本院提出抗告狀。
中    華    民    國    95    年    9     月     5    日
                          書記官  吳美雲


司法院資訊處製作；財團法人民間司法改革基金會備份。
